【裁判字號】    98,訴易,58
【裁判日期】    980914
【裁判案由】    侵權行為損害賠償
【裁判全文】
臺灣高等法院民事裁定                  98年度訴易字第58號
原      告  丁○○
被      告  甲○○
            乙○○
            丙○○
上列當事人間因原告提起刑事附帶民事訴訟，請求侵權行為損害
賠償事件，經本院刑事庭移送前來，本院裁定如下：
    主  文
原告之訴及假執行之聲請均駁回。
訴訟費用由原告負擔。
    理  由
一、按因犯罪而受損害之人，固得依刑事訴訟法第487條第1項之
    規定於刑事訴訟程序附帶提起民事訴訟，對被告及依民法負
    賠償責任之人請求回復其損害，惟該附帶民事訴訟，必限於
    被訴犯罪事實所生之損害者，始得提起之；否則縱令得依其
    他事由，提起民事訴訟，亦不得於刑事訴訟程序附帶為此請
    求。又不得提起附帶民事訴訟而提起者，其訴之不合法，不
    因刑事庭移送民事庭而受影響，受移送之民事庭應認原告之
    訴屬民事訴訟法第249條第1項第6款所定起訴不備其他要件
    ，以裁定駁回之（最高法院60年台上字第633號、44年台抗
    字第4號判例參照）。
二、本件原告係就本院97年度上訴字第3471號被告蔡松住偽造私
    文書等案件，於刑事訴訟程序附帶提起民事訴訟，主張因被
    告蔡松住以支票向伊詐騙，造成伊之損失，而被告乙○○、
    甲○○、丙○○（原告誤載為鐘得和）3人為相關支票之發
    票人，因而依民法第184條第1項、第185條第1項規定，請求
    ：被告乙○○與蔡松住應連帶賠償原告新台幣（下同）10
    萬8,600元及遲延利息；被告甲○○與蔡松住應連帶賠償
    原告11萬7,000元及遲延利息；被告丙○○與蔡松住應連
    帶賠償原告12萬7,000元及遲延利息；如獲勝訴判決，請
    准予供擔保宣告假執行（被告蔡松住於民國98年5月7日，在
    本院刑事庭與原告成立和解，願給付原告780萬元及自民國
    98年2月11日起至清償日止，按年息百分之5計算之利息）。
    惟查：
    (一)本件被告蔡松住與原告有關之犯罪事實為其明知本身與所
      經營品天下實業有限公司財務已陷於週轉不靈，並無清償
      能力，竟以如原審刑事判決附表八所示之支票向原告借款
      （被告乙○○所經營寶之林公司係該附表八編號4之發票
      人；被告丙○○、甲○○分別係編號8、18號所示支票之
      發票人），致生損害於原告。
    (二)因被告蔡松住取得上開支票之原因甚多，故其持上開支票
      向原告借款之加害行為，尚難認與被告乙○○、甲○○、
      丙○○3人交付支票之行為有關，被告3人自非刑事被告蔡
      松住詐欺之事實一經成立即應依民法負賠償責任之人。且
      被告乙○○、甲○○、丙○○3人均非為該刑事訴訟程序
      被訴詐欺之被告，亦未在該刑事訴訟程序中經認定其等係
      共同侵權行為之人，故原告於被告蔡松住偽造私文書等刑
      事訴訟程序中對被告乙○○、甲○○、丙○○3人提起刑
      事附帶民事訴訟，核與刑事訴訟法第487條第1項所定之要
      件自有不合。其訴既不合法，雖經本院刑事庭裁定移送民
      事庭，揆諸首開說明，自應以裁定駁回之。其假執行之聲
      請，失所附麗，應併予駁回。
三、據上論結，本件原告之訴為不合法，依民事訴訟法第249條
    第1項第6款、第78條裁定如主文。
中    華    民    國    98    年    9     月    14    日
                    民事第十六庭
                        審判長法  官  王聖惠
                              法  官  呂淑玲
                              法  官  邱瑞祥
正本係照原本作成。
不得抗告。
中    華    民    國    98    年    9     月    16    日
                              書記官  明祖星

司法院資訊處製作；財團法人民間司法改革基金會備份。
